臺灣彰化地方法院民事裁定
110年度小上字第37號
上  訴  人  施政華  
被上訴人    施晧智  
上列當事人間損害賠償事件，上訴人對於中華民國110年10月18
日本院員林簡易庭第一審判決（110年度員小字第349號）提起上
訴，本院裁定如下：
    主  文
上訴駁回。
第二審訴訟費用新台幣壹仟伍佰元由上訴人負擔。
    理  由
一、按對於小額程序之第一審裁判之上訴或抗告，非以其違背法
    令為理由，不得為之；又上訴狀內應記載上訴理由，表明（
    一）原判決所違背之法令及其具體內容；（二）依訴訟資料
    可認為原判決有違背法令之具體事實，民事訴訟法第436 條
    之24第2項、第436條之25分別定有明文。又所謂判決有違背
    法令，乃指判決不適用法規或適用不當，亦為同法第468 條
    所明定，此亦為小額事件之上訴程序所準用（民事訴訟法第
    436條之32第2項參照）。而以判決有不適用法規或適用不當
    為上訴理由時，其上訴狀或理由書應有具體之指摘，並揭示
    該法規之條項或內容，若係成文法以外之法則，應揭示該法
    則之旨趣，倘為司法院解釋或最高法院之判例，則應揭示該
    判解之字號或其內容，如依民事訴訟法第469條所列第1款至
    第5款理由提起上訴時（第6款未準用，參照民事訴訟法第43
    6條之32第2項規定），其上訴狀或理由書應揭示合於該條款
    之事實，上訴理由狀如未依此項方法表明者，即難認為已對
    原判決之違背法令有具體之揭示，其上訴自難認為合法，最
    高法院著有71年台上字第314 號判例可資參照。至同法第46
    9條第6款規定之判決不備理由或理由矛盾，於小額事件之上
    訴程序則不在準用之列，是於小額事件中所謂之違背法令，
    並不包括認定事實錯誤、取捨證據不當或就當事人提出之事
    實或證據未予調查或斟酌之判決不備理由情形。
二、上訴人上訴意旨略以：
（一）茲因上訴人於民國110年10月20日收到鈞院110年度員小字
      第349號判決，經仔細閱判決理由，認為原審没有審酌被
      上訴人與上訴人早因被上訴人檢舉上訴人養雞場情事，其
      早已心生怨懟，雙方於事發現場偶遇，拉扯互毆，存在因
      果關係，被上訴人明知上訴人身罹癌疾，從而藉機施暴壓
      制長達約4分鐘，早有傷害上訴人動機，原審不察，逕將
      本件損害賠償之訴駁回，判決理由源自心證，令上訴人難
      能甘服。
（二）本件於雙方互告傷害，原檢方偵結對雙方均提起公訴，移
       至法院刑事庭審理過程，蒞庭檢方就雙方案發糾纏情況
      ， 亦認定被上訴人動手毆打上訴人之行為，已有超越自
      我防 衛之論述，檢察官曾於刑事庭一審敘明「若謂正當
      防衛， 被上訴人大可選擇離開現場或央請全聯超市同事
      出面勸 解，而非以暴力反擊，造成上訴人身受傷……云云
      」。
（三）按本件原審明知雙方互相拉扯造成兩敗俱傷，遭原檢察官
       提起公訴，卻附和刑事庭110年度訴字第431號判決被上
      訴人無罪等情，逕認被上訴人誆稱未與上訴人發生爭執，
      駁回上訴人訴求，未免流於推定，令上訴人無法認同。
（四）上訴人認為本案之肇因，乃被上訴人屢次向縣政府舉發上
       訴人養雞場造成空氣污染，上訴人雖已設法改善，仍不
      獲被上訴人理解，致生嫌隙，本件相互拉扯過程，被上訴
      人並未迴避或央請同事勸阻，反而藉機對上訴人攻擊、壓
      制，致上訴人身受傷勢遠大於被上訴人之情形，乃屬被上
      訴人報復心理之所為。原審以心證理由駁回上訴人之訴，
      誠有疏失。
（五）次按原審就雙方勘察事發現場拉扯錄影帶，得見「上訴人
       自畫面右側貨架方向出現，當時被上訴人正打開冰箱處
      理 冰箱内東西，上訴人走向被上訴人並站在被上訴人後
      方， 之後被上訴人關起冰箱轉身面向上訴人，上訴人有
      抬手撞 向被上訴人之動作，而被上訴人此時有伸手向上
      訴人方 向，上訴人亦伸手向被上訴人身體方向，雙方手
      部姿勢呈 現互相抓住對方的狀態，隨後兩人開始往畫面
      右側移動， 期間雙方手部有伸縮動作，似乎在推擠或拉
      扯……隨後2人倒地，倒地後雙方仍然有手部互相拉扯動作
      ，之後被上訴人身體朝下狀似以手及身體壓制在地上之上
      訴人……之後相當長時間，雙方都呈靜止狀況，03：52：55
      PM時，上訴人有明顯掙扎動作，並可見上訴人趴在地上移
      動，有時抬頭有時頭靠地板，而被上訴人仍繼續以上開方
      式壓制上訴人，至03：56：31PM警察出現於畫面中， 被
      上訴人隨後起身，而上訴人仍趴在地上等情」。
（六）茲就上述被上訴人壓制上訴人於地長達約4分鐘之事實，
      竟以自衛一詞用為狡辯，原審信以為真，有違邏輯；事實
      是雙方在全聯偶遇，上訴人見被上訴人在整理冰箱，趨前
      要求被上訴人顧念鄰居情誼，勸其勿動輒檢舉養雞場空污
      問題，被上訴人旋即起身以惡劣口吻「幹你娘」回應；上
      訴人出手拍其肩膀理論，接著即互相拉扯，上訴人因罹患
      癌症，歷經化療，身體虛弱，旋遭被上訴人壓制在地，致
      受有如起訴狀所述傷害。絕非若原審心證理由：（一）第
      2頁後段「經本院依職權調閱該刑事案卷查核無誤，被上
      訴人亦未予爭執，堪以認定」。易言之，原審只認為「被
      上訴人亦未予爭執」，而無視上訴人傷勢因被上訴人壓制
      攻擊而造成；按原檢察官對被上訴人提起公訴意旨明確載
      有「若論正當防衛，則上訴人並無攜帶武器挑釁，被上訴
      人大可離開現場或央請同事排除上訴人糾扯，既動手反擊
      或攻擊，已逾越防衛之必要程度」，仍應負刑責及相當賠
      償之責。參見上述錄影帶影像「上訴人遭被上訴人壓制倒
      地後，雙方仍然有手部互相拉扯動作」，顯見被上訴人對
      上訴人之攻擊行為仍在繼續狀態之中，而上訴人受到壓制
      倒地後之動作，僅屬防衛，故上訴人認為原審判決之認事
      用法，難說完備。
（七）上訴人認為雙方互告傷害事件，具有因果關係，原審不能
       因被上訴人於一審刑事庭判決無罪，強化其誆稱之自衛
      行 為合法，而漠視其以全身力道將上訴人壓制於地長達
      約4分鐘，直到警方到場喝止，才起身放過，造成上訴人
      額頭、 右眼皮、右臉、鼻樑、中指及無名指等挫擦傷、
      鼻中膈彎 曲、牙齒斷裂等情，對上訴人之訴求採取嚴苛
      之認定，顯有偏頗。
（八）攸關兩造互告傷害案雖經一審判決，然上訴人業於法定期
       限内上訴二審（二審已開過一次審理庭），上訴人咸認
      二 審未定瓛前，被上訴人是否應負傷害刑貴，猶待刑事
      二審 終審判決，因原審判決述及雙方之傷害刑責，涉及
      本件民 事求償責任歸屬，併此敘明。為此狀請鈞院鑒核
      ，賜將原審判決廢棄，更為適法之判決。　　
三、經核上訴人之上訴理由，僅係就原審證據取捨、認定事實之
    職權行使，指摘其為不當，亦未具體指摘原判決有何不適用
    法規或適用不當之情形，難認係合法表明上訴理由；至上訴
    人稱另有刑事案件尚未確定，涉及本件民事求償責任歸屬等
    語，惟民事訴訟本不受刑事判決之拘束，原審斟酌全辯論意
    旨及調查證據之結果，依自由心證而為裁判，亦不得謂為違
    法。本院復就整體訴訟資料亦無從認定原審判決有何違背法
    令之具體事實，揆諸首揭法條規定及說明，其上訴為不合法
    ，應予駁回。
四、據上論結，本件上訴為不合法，依民事訴訟法第436條之32
    第1項、第2項、第444條第1項前段、第95條、第78條、第43
    6條之19第1項 ，裁定如主文。
中　　華　　民　　國　　110 　年　　12　　月　　6 　　日
                民事第四庭審判長法　官　王鏡明
                                法  官　姚銘鴻　
                            　　法  官　謝仁棠　　
以上正本係照原本作成。
不得抗告。
中　　華　　民　　國　　110 　年　　12　　月　　7 　　日
                                書記官  陳文新